【裁判字號】    89,易,174
【裁判日期】    900711
【裁判案由】    賭博
【裁判全文】
臺灣臺南地方法院刑事判決                          八十九年度易字第一七四號
    公  訴  人  臺灣台南地方法院檢察署檢察官
    被      告  辛○○
    被      告  己○○
    選任辯護人  蔡清河律師
    被      告  癸○○
                甲○
                戊○○
                乙○○
                丙○○
                子○○
                壬○○
                丁○○
    右  一  人
    選任辯護人  蔡清河律師
右列被告因賭博等案件，經檢察官提起公訴（八十八年度偵字第一二七一六號、八十
八年度偵字第一三七八一號），本院判決如左：
    主  文
辛○○共同以賭博為常業，處有期徒刑伍月，如易科罰金，以參佰元折算壹日。扣案
之電動機具柏青哥貳佰參拾伍部（含ＩＣ板貳佰參拾伍片）、小鋼珠陸佰伍拾公斤、
代幣壹拾萬零參佰捌拾伍枚、寄存卡壹佰貳拾貳張、寄珠卡貳佰零玖張、小鋼珠累積
卡壹張、回珠寄存卡壹卷，現金新台幣貳拾肆萬貳仟伍佰肆拾伍元、貴賓卡伍拾張、
小鋼珠輸送主機壹台、兌換卡壹仟參佰零捌張、鍍金卡片（面額一千）肆佰捌拾張、
鍍金卡片（面額五百）貳佰肆拾玖張、鍍銀卡片（面額二百）貳佰玖拾捌張、小鋼珠
回珠卡壹袋、小鋼珠寄存卡伍卷、代幣出入登記表壹本、貴賓卡記錄簿貳本、機台維
修資料壹本、鋼珠數量資料壹本、回珠寄存卡統計表壹卷、機台故障簽補單參拾貳張
、回珠機台電腦報表壹卷、庫存單參張均沒收。
甲○、壬○○、乙○○在公眾得出入之場所賭博財物，各處罰金壹仟元，如易服勞役
，均以參佰元折算壹日。
己○○、癸○○、戊○○、丙○○、子○○、丁○○均無罪。
    事  實
一、庚○○（業經判決確定）基於賭博之犯意，自八十八年一月中旬起至同年十月十
    二日止，在台南市○○路○段一００號公眾得出入之場所，經營「百玲柏青哥」
    電子遊戲場，擺設電動小鋼珠機台（俗稱柏青哥）共計二百三十五台，與不特定
    之顧客賭博財物，每次以新台幣（下同）十元，兌換代幣一枚，每枚代幣可換得
    小鋼珠二十顆（亦即店方以每顆鋼珠零點五元之價格賣予顧客），開始下注，如
    押中，可得倍數不等之小鋼珠；反之，則所投下之小鋼珠即為機器吃掉而歸庚○○贏得，若賭客不續打玩時，可將所贏或所剩鋼珠，由店方以每顆三角七之價格
    收回，經計算鋼珠之總價格超過壹仟元時，每壹仟元整數即兌換寄存卡一張（價
    值壹仟元），不足壹仟元或超過壹仟元之零散部分，則由店方以代幣向賭客換回
    。賭客得持其所有寄分卡向該店內人員兌換等值之現金，或將該寄分卡轉讓他人
    或或自行留存供下次賭玩時繼續使用。同時，庚○○以月薪二萬許至三萬六元許
    代價，雇用有賭博犯意聯絡之辛○○等人擔任外場服務生，庚○○即以經營所得
    藉以維生；辛○○等人則以庚○○發給之薪水恃以為生。嗣於同年十月十二日十
    五時五十分許，適賭客甲○、壬○○（起訴書誤為樊知民）、乙○○等人於該店
    內賭玩時，為警當場查獲，而查悉上情。
二、案經台南市警察局第四分局報告台灣台南地方法院檢察署檢察官及台灣台南地方
    法院檢察署檢察官自動檢舉偵查起訴。
    理  由
壹、有罪部分：
一、訊據被告辛○○固坦承於前揭柏青哥遊戲場擔任外場服務生等情，被告樊知民則
    坦承不諱有於前揭時地為賭博乙節，被告甲○固坦承有至該店打玩電動，但矢口
    否認有為賭博之犯行，辯稱：該店可以用錢換代幣玩小鋼珠，可以用寄分卡再去
    換小鋼珠，也可以換獎品，或換錢，但伊沒有換過錢云云。被告乙○○則辯以：
    伊當天僅是進去玩，並不知道可以兌換金錢云云。惟查：
（一）前揭百玲柏青哥遊戲場得由賭客以寄存卡兌換現金之事實，業據當場遭查獲之
      賭客江瑞昆於偵查中供稱：買時一粒珠子五角，玩完要換回現金以每粒三角七
      分五兌回。一年多以來我常去玩，每星期去玩一至二次。每次約輸一、二仟元
      ，有贏過一萬多元。因為有分大小獎，伊知道一年多來該店一直可兌換現金等
      語（參見偵查卷第十一頁）明確在卷，此與被告黃智勇及鍾明谷（以上二人均
      經台灣台南地方法院檢察署檢察官職權處分）於偵查中均供述：每次去玩時，
      均先以現金換取代幣，每次至少五百元，玩完將珠子拿到計珠器算珠子的數量
      ，將數量記在記分卡上，再將記分卡拿去換錢，伊只換過一次，贏了二、三仟
      元，其餘每次都輸，每台玩法都相同，記分卡可以拿到別台機具去玩；該店認
      卡不認人，任何人持卡都可以去玩（參見偵查卷第十三頁、第二十五頁）乙節
      互核相符。此外，復有上開柏青哥機具共二百三十五台、代幣十萬零三百八十
      五枚、小鋼珠輸送主機壹台、ＩＣ板二百三十五片、賭資二十四萬二千五百四
      十五元、兌換卡一千三百零八張等物扣案足資佐證。參以百玲柏青哥遊戲場擺
      設之機台多達二百三十五台，而被告庚○○所僱請員工亦多達三十餘位，以每
      名員工薪水為二萬元計算，每月最少之人事支出即多達六十萬元，是就其經營
      之規模龐大以觀，若非以得兌換現金為手段，如何招徠龐大客源以持續經營，
      顯見被告甲○及乙○○辯稱伊不確定該遊藝場是否得兌換現金云云，純屬臨訟
      卸責之詞，要無可採。況被告甲○及乙○○二人於查獲當時均於自身分別起出
      代幣三百一十枚及一百枚，有現場圖第三一０號座位及第一八七號座位足見其
      二人確實已著手於賭博行為而既遂，自不因其是否有贏得寄存卡而影響該二人
      成立普通賭博罪。
（二）次按刑法上之賭博罪章中所謂賭博之財物，非專以金錢為限，凡具有經濟價值
      之物品均係其所謂財物之範疇。本件被告被告庚○○所擺設之上揭柏青哥電玩
      機台，係以由賭客以每十元兌換代幣一枚，每枚代幣可換小鋼珠二十顆之代價
      ，下注打玩，押中可贏得倍數不等之小鋼珠，否則所押小鋼珠即為機台吃掉，
      實際上歸庚○○贏得，俟賭客不想打玩時，可將所剩分數換承寄存卡或代幣，
      待供下次打玩時所用，業經被告庚○○自承在卷，則當賭客直接持寄存卡或代
      幣換取小鋼珠賭玩時，實與以現金購買代幣換取小鋼珠無異，其原本應支付金
      錢始可打玩，現竟能以寄存卡或代幣替代，自難以寄存卡或代幣僅能供再次至
      該店打玩之機會，即認寄存卡或代幣均未具任何經濟價值，況每張寄存卡為一
      千分，每張得換得代幣一百枚，而每枚代幣為十元，若一次所贏得小鋼珠或剩
      下小鋼珠未能打完，賭客得將之換成寄存卡或代幣，供賭客再次打玩使用，與
      一般真正之遊戲機台並不能以此方式再次使用之情形顯有不同，自難認被告所
      提供之機台僅係作遊戲用途，而寄存卡或代幣之特性係得以繼續打玩，具有一
      再使用之性質，亦與刑法第二百六十六條第一項後段所謂「暫時供人娛樂」之
      規定有悖，自未可單純以遊戲機台視之。又電子遊戲場業管理條例雖於第五條
      第一項第二款將設置鋼珠類電子遊戲機之電子遊戲場列為合法之限制級電子遊
      戲場業，並於第十四條第一項規定電子遊戲場業得提供獎品，供人兌換或直接
      操作取得；限制級電子遊戲場每次兌換或取得獎品之價值不得超過二千元。然
      查依被告庚○○之供述，本件百玲柏青哥以鋼珠兌換寄分卡僅有一千元之下限
      ，並無上限。從而，該遊藝場所定之兌換辦法，與電子遊戲場業管理條例所定
      亦有不符。自不得以形式上該店領有營利事業登記證及台南市政府電子遊藝場
      營業級別證，而認為與刑法上賭博罪構成要件不該當，是本件被告辛○○所辯
      該店有執照云云，實乃空言卸責之詞，而不足採。
（三）綜上所述，本件事證明確，被告辛○○及甲○、壬○○、乙○○三人前揭犯行
      均堪以認定，應予依法論科。
二、核被告辛○○所為，係犯刑法第二百六十七條之常業賭博罪，與被告庚○○有犯
    意聯絡及行為分擔，為共同正犯；另被告壬○○、甲○、乙○○所為，均係犯刑
    法第二百六十六條第一項之普通賭博罪。爰審酌被告辛○○係受僱於庚○○從事
    外場服務、機台維修及包裝代幣等工作，以及被告甲○及壬○○、乙○○之犯罪
    手段及犯後態度等一切情狀，分別量處如主文所示之刑，並就被告辛○○諭知易
    科罰金之折算標準，就被告甲○及樊知民分別諭知易服勞役之折算標準。又被告
    庚○○與被告辛○○係共犯，而前開擺設賭博性電動機具之處所，既係供不特定
    之人出入賭博財物之用，應屬公眾得出入之場所，是扣案之電動機具柏青哥貳佰
    參拾伍部（含ＩＣ板貳佰參拾伍片）、小鋼珠陸佰伍拾公斤、代幣壹拾萬零參佰
    捌拾伍枚、寄存卡壹佰貳拾貳張、寄珠卡貳佰零玖張、小鋼珠累積卡壹張、回珠
    寄存卡壹卷，現金新台幣貳拾肆萬貳仟伍佰肆拾伍元、貴賓卡伍拾張、小鋼珠輸
    送主機壹台、兌換卡壹仟參佰零捌張、鍍金卡片（面額一千）肆佰捌拾張、鍍金
    卡片（面額五百）貳佰肆拾玖張、鍍銀卡片（面額二百）貳佰玖拾捌張、小鋼珠
    回珠卡壹袋、小鋼珠寄存卡伍卷、代幣出入登記表壹本、貴賓卡記錄簿貳本、機
    台維修資料壹本、鋼珠數量資料壹本、回珠寄存卡統計表壹卷、機台故障簽補單
    參拾貳張、回珠機台電腦報表壹卷、庫存單參張均需於共犯辛○○項下一併為沒
    收之宣告。
貳、無罪部分：
一、公訴意旨略以：被告己○○、丁○○基於賭博之犯意聯絡，自八十八年一月中旬
    起至同年十月十二日止，在台南市○○○○段一百號公眾得出入之場所，以月薪
    二萬至三萬六千元不等之代價，受僱於該店所有人庚○○，並恃以為生。嗣於同
    年十月十二日十五時五十分許，適賭客癸○○、戊○○、丙○○、子○○、乙○○等人於該店賭玩時，為警當場查獲，因認被告己○○及丁○○二人涉犯有刑法
    第二百六十七條之常業賭博罪嫌；被告癸○○等五人涉有刑法第二百六十六第一
    項之普通賭博罪嫌。
二、按犯罪事實應依證據認定之，無證據不得推定其犯罪事實，刑事訴訟法第一百五
    十四條定有明文。又認定不利於被告之事實，應依積極證據，苟積極證據不足為
    不利於被告事實之認定時，即應為有利於被告之認定，更不必有何有利之證據；
    如未能發現相當證據，或證據不足以證明時，自不能以推測或擬制之方法，以為
    犯罪事實之裁判基礎，是不能證明被告犯罪者，即應諭知無罪之判決，最高法院
    三十年上字第八一六號判例、三十年上字第一二八號判例可資參照。
三、本件公訴人認被告己○○、丁○○二人涉有刑法上常業賭博罪嫌，被告癸○○、
    戊○○、丙○○、子○○、乙○○等五人涉有刑法上普通賭博罪嫌，無非以前開
    被告均於查獲當時在現場為唯一論據。訊據被告己○○及丁○○均堅決否認有為
    前揭犯行，被告陳進興辯稱：伊當天並非進去賭博，而是要協助庚○○維修機器
    ，但實際上伊早於九月底就辭職了，之前在該店幫老闆負責機器維修，不過老闆
    是庚○○的前手，但都與賭博無關等語；被告丁○○辯稱：當天伊僅是進去收錢
    ，並非進去打電動等語。至於被告癸○○等五人亦均堅決否認有為前揭賭博犯行
    ，均辯稱：當天僅是第一次進去該店逛一逛，且被查獲時身上並未有鋼珠，也沒
    有寄分卡，也不知店裡可以兌換現金，實在沒有賭博等語。經查：（一）被告己○○當天來是要協助前手來幫忙維修店理的機器，他早已在八十八年九月底時辭
    職，因為前手老闆的拜託，所以當天熱心的來解決，並無賭博的行為等語（參見
    本院九十年六月二十七日審理筆錄），此與被告陳進興於審理時供承：伊從八十
    八年二月開始在該店負責機器維修，受雇於前手，至同年九月底就沒作了乙節互
    核相符，且有扣繳憑單一紙足資證明被告己○○受雇於該店之時間，是其並非依
    恃受雇於百玲柏青哥之薪資恃以為生，自不得逕以其在查獲當時在場即逕以常業
    賭博罪之共犯。（二）被告丁○○當天是去該店收款，而非擔任該店之現場主任
    ，亦非受雇於庚○○乙節，業據證人庚○○證述：丁○○當天來店裡是因為伊約
    他來收款，因為之前伊尚未將盤點該店的尾款付清，所以前手拜託丁○○幫忙就
    近取款等語（參見本院前開審理筆錄）明確在卷，且有被告丁○○之扣繳憑單足
    資佐證，是自不得僅憑其於查獲當時在場而逕論以常業賭博罪之共犯。（三）被
    告癸○○、戊○○、丙○○、子○○等四人於查獲當時，身上並無起出任何寄存
    卡，亦未查獲有兌換鋼珠，有現場圖紀錄可按，是該四人縱使處在預備賭博階段
    ，然預備行為需以法有明文始得加以處罰，而賭博罪又無處罰預備行為，是自不
    得僅憑該四人在場而逕論以普通賭博罪。此外，本件復查無其他積極證據足資證
    明被告確有前揭賭博之犯行，應認其犯罪尚屬不能證明，自應為無罪之諭知。
據上論斷，應依刑事訴訟法第二百九十九條第一項前段、第三百零一條第一項，刑法
第二百六十七條、第二百六十六條第一項、第二項、第二十八條、第四十一條第一項
前段、第四十二條第二項，罰金罰鍰提高標準條例第一條前段、第二條，判決如主文
。
本案經檢察官柯怡伶到庭執行職務
中    華    民    國      九十        年      七      月      十一      日
                                  臺灣臺南地方法院刑事第五庭
                                          法  官  謝  家  宜
右正本證明與原本無異。
如不服本判決，應於判決送達後十日內，向本院提出上訴狀。
                                          書記官  魏  芝  雯
中    華    民    國      九十        年      七      月      十一      日
附錄法條：
中華民國刑法第二百六十六條：
在公共場所或公眾得出入之場所賭博財物者，處一千元以下罰金。但以供人暫時娛樂
之物為賭者，不在此限。
當場賭博之器具與在賭檯或兌換籌碼處之財物，不問屬於犯人與否，沒收之。
中華民國刑法第二百六十七條：
以賭博為常業者，處二年以下有期徒刑，得併科一千元以下罰金。


司法院資訊處製作；財團法人民間司法改革基金會備份。
